臺灣臺北地方法院刑事裁定　　　　　　 94年度聲判字第118號
聲　請　人
即　告訴人　乙○○
代　理　人　錢裕國　律師
被　　　告　甲○○
上列聲請人因告訴被告妨害名譽案件，不服臺灣高等法院檢察署
檢察長駁回再議之處分（94年度上聲議字第2956號），聲請交付
審判，本院裁定如下：
    主  文
聲請駁回。
    理  由
一、按告訴人不服上級法院檢察署檢察長或檢察總長認再議為無
    理由而駁回之處分者，得於接受處分書後10日內委任律師提
    出理由狀，向該管第一審法院聲請交付審判；法院認為交付
    審判之聲請不合法或無理由者，應駁回之，刑事訴訟法第
    258條之1第1項、第258條之3第2項前段分別定有明文。
二、本件聲請人即告訴人乙○○以被告甲○○涉犯妨害名譽罪嫌
    ，向台灣台北地方法院檢察署檢察官提出告訴，經該署檢察
    官於民國94年6月30日以94年度調偵字第263號不起訴處分書
    為不起訴處分後，聲請人不服而聲請再議，嗣經臺灣高等法
    院檢察署檢察長於94年9月21日以94年度上聲議字第2956號
    處分書認再議無理由而駁回再議，聲請人於同年10 月26日
    收受處分書，並於同年10月28日向本院聲請交付審判等情，
    業經本院調取高檢署94年度上聲議字第2956號卷核閱無誤，
    尚未逾前開刑事訴訟法第258條之1第1項所述之10日不變期
    間，程序上並無不合，先予敘明。
三、本件聲請交付審判意旨略以：
（一）本件被告於91年度婚字第523號訴請聲請人乙○○離婚之
      案件中，為求勝訴判決，竟惡意捏造上開多項不實指控，
      於92年10月1日提出知「民事辯論意旨狀」中稱：聲請人
      在超市喝養樂多未結帳、將被告置放家中之新鈔偷走、並
      毆打被告多次。且被告確有意圖散布於眾，而「多方」指
      摘及傳述足以毀損聲請人名譽之情事，於台北地方法院91
      年婚字第523號其訴請聲請人乙○○離婚案件之92 年10月
      25日民事答辯狀及臺灣高等法院93年度上易字第179號案
      件之93年3月22日民事上訴答辯狀中，甚稱「乙○○僱用
      『殺手』重毆甲○○得逞」等語，更於台北市政府社會局
      委託台北家庭扶助中心辦理監護權查案報告於社工人員進
      行訪視之時，向社工人員不實指稱：告訴人買通一個計程
      車司機毆被告，打得半死不活，由此益明被告惡性之重大
      及意圖散布於眾之情。
（二）民事訴訟當事人所為之攻擊防禦方法，應於合理範圍內行
      使，始不違背法律規定，最高法院77年台非字第100號判
      決揭述其旨，本案被告藉由公開審理程序與判決書公告上
      網等途徑，達到散布於公眾之目的，並捏造不實事件惡意
      攻訐聲請人，已逾越正常攻擊防禦方法之範疇，其基於誹
      謗目的於辯論意旨狀中為不實指控，實已該當刑法第310
      條第1項誹謗罪之構成要件，乃依法聲請交付審判等語。
四、經查：
（一）被告甲○○確曾於臺灣台北地方法院91年度婚字第523號
      離婚訴訟之民事辯論意旨狀中為上開陳述，此有經調閱之
      本院91年度婚字第523號卷宗可茲證明，亦為被告所不否
      認，惟其辯稱該辯論意旨狀中所陳均係事實，此部分之事
      實應予認定。
（二）按刑法第310條第1項之誹謗罪，係以散布於公眾，而指摘
      或傳述足以毀損他人名譽之事，方足構成。若行為人係因
      另案而提出之攻擊防禦方法之訴狀，縱其中用語不當，仍
      難認行為人有散布於眾意圖，則其行為自無成立誹謗罪之
      餘地（最高法院83年度台非字第306號判決可資參照）。
      又按「訴訟之辯論及裁判之宣示，應公開法庭行之」，業
      據法院組織法第86條前段定有明文，從而被告於本院民事
      法庭公開審理離婚案件時，所為之各該答辯與陳述內容，
      縱或為在庭旁聽之人所聽聞，然此乃本院適用法院組織法
      前揭條文設置公開法庭審理案件之當然結果，故不得僅以
      被告於答辯狀或公開法庭之陳述，即驟予推論其有刑法第
      310條散佈於眾之意圖。
（三）本件聲請人乙○○與被告甲○○間因離婚糾紛而涉有本院
      91年度婚字第523號及臺灣高等法院93年度上易字第179號
      等民事官司。聲請人指述被告妨害其名譽之內容，乃被告
      於上開民事案件審理中提出之訴狀內所為陳述，其內容是
      否確為真實，應由法院調查認定之。訴訟當事人為求獲得
      勝訴之判決，有權於訴訟進行中提出有利於己之攻擊防禦
      方法，使法院採信而做出有利於己之判決，此部分應無散
      布於眾之意圖。又聲請人指述被告於台北市政府社會局委
      託台北家庭扶助中心辦理監護權調查報告影本所載之訪談
      紀錄中曾遭聲請人買凶毆打成傷乙節，乃被告於家扶中心
      社工人員在其住處訪談時，所為之陳述，其制作之訪談紀
      錄乃為送交法院以供審理之參考，此部分亦無散布於眾之
      虞。
五、綜上所述，本件聲請人雖執前揭理由認被告涉有妨害名譽罪
    嫌，向本院聲請交付審判，本院依職權調閱前開偵查卷宗，
    原不起訴處分書及駁回再議聲請書之處分書，以前開理由認
    無積極證據足認被告涉妨害名譽罪嫌，經核與卷內現存事證
    並無不合，是原檢察官及台灣高等法院檢察署檢察長以被告
    犯罪嫌疑不足，分別予以不起訴處分及駁回再議之聲請，並
    無不當，本件聲請交付審判為無理由，應予駁回。
中　　華　　民　　國　　94　　年　　11　　月　　30　　日
　　　　　　　　  刑事第二庭  審判長法  官  吳孟良
                                    法  官  蘇嘉豐
                                    法  官  沈君玲
上正本證明與原本無異。
本裁定不得抗告。
                                    書記官  袁以明
中　　華　　民　　國　　94　　年　　11　　月　　30　　日
